【裁判字號】    96,訴,158
【裁判日期】    980326
【裁判案由】    侵權行為損害賠償
【裁判全文】
臺灣花蓮地方法院民事判決               96年度訴字第158號
                                       96年度訴字第159號
原      告  乙○○
原      告  庚○○
法定代理人  己○○
原      告  丁○○
法定代理人  戊○○
原      告  甲○○
原      告  花蓮縣鳳林鎮公所
法定代理人  丙○○
前列五人共同
訴訟代理人  廖學忠律師
被      告  辛○○
訴訟代理人  林國泰律師
上列當事人間因被告業務過失致死等案件，原告提起損害賠償刑
事附帶民事訴訟事件，由本院刑事庭裁定移送前來（96年度交附
民字第10、11號），本院於民國97年9月18日言詞辯論終結，判
決如下：
    主  文
被告應給付原告乙○○新台幣肆拾玖萬捌仟肆佰伍拾陸元、原告
甲○○新台幣壹拾捌萬肆仟參佰伍拾參元、原告庚○○、原告丁○○各新台幣捌萬元，及均自民國96年4月1日起至清償日止，按
年息5％計算之利息。
被告應給付原告花蓮縣鳳林鎮公所新台幣壹拾貳萬元，及自民國
97年1月18日起至清償日止，按年息5％計算之利息。
原告其餘之訴駁回。
訴訟費用由被告負擔四分之一，餘由原告負擔。
本判決第一項於原告乙○○以新台幣壹拾柒萬元供擔保、原告甲○○以新台幣柒萬元供擔保、原告庚○○、丁○○各以新台幣參
萬元供擔保後，得假執行。但被告如以新台幣肆拾玖萬捌仟肆佰
伍拾陸元為原告乙○○預供擔保、以新台幣壹拾捌萬肆仟參佰伍
拾參元為原告甲○○預供擔保、各以新台幣捌萬元為原告庚○○
、丁○○預供擔保，得免為假執行。
本判決第二項於原告花蓮縣鳳林鎮公所以新台幣肆萬元供擔保後
，得假執行，但被告如以新台幣壹拾貳萬元為原告花蓮縣鳳林鎮
公所預供擔保，得免為假執行。
原告其餘假執行之聲請駁回。
    事  實  及  理  由
壹、程序部分：
一、按分別提起之數宗訴訟，其訴訟標的相牽連或得以一訴主張
    者，法院得命合併辯論；命合併辯論之數宗訴訟，得合併裁
    判，民事訴訟法第205條第1項、第2項分別定有明文。本件
    原告分別就被告提起侵權行為損害賠償之訴（96年度訴字第
    158號、第159號），其訴訟標的及被告均相同，得以一訴主
    張，故依上開規定命合併辯論。
二、又按訴狀送達後，原告不得將原訴變更或追加他訴，但請求
    之基礎事實同一、擴張或減縮應受判決事項之聲明、不甚礙
    被告之防禦及訴訟之終結者，不在此限；被告於訴之變更或
    追加無異議，而為本案之言詞辯論者，視為同意變更或追加
    ，民事訴訟法第255條第1項第2款、第3款、第7款及第2項分
    別定有明文。本件原告起訴後於97年1月17日言詞辯論期日
    當庭具狀追加花蓮縣鳳林鎮公所（下稱鳳林鎮公所）為原告
    ，請求被告給付新台幣（下同）135,000元（詳本院卷第38
    、40、47-51頁），嗣於97年12月28日言詞辯論期日當庭就
    原告鳳林鎮公所之請求聲明更正為請求被告給付原告12萬元
    ，及自訴狀繕本送達翌日即97年1月18日起至清償日止，按
    年息5％計算之利息（詳本院卷第180頁），被告對於原告所
    為之追加並無異議，並為本案之言詞辯論（詳本院卷第38、
    39頁、第169頁），核其請求之基礎事實同一，僅分別為擴
    張及減縮應受判決事項之聲明，且並無礙於被告之防禦及訴
    訟之終結，被告復無異議而為本案之言詞辯論，揆諸上揭規
    定，本院認應予准許。
三、又被告雖以因系爭車禍事故兩造尚有另件民事訴訟（本院97
    年度訴字第141號）已經合意停止訴訟程序，且刑事部分仍
    在最高法院訴訟中，並未確定，未避免裁判分歧，請求本件
    裁定停止訴訟程序等語。惟按訴訟全部或一部之裁判，以他
    訴訟之法律關係是否成立為據者，法院得在他訴訟終結前以
    裁定停止訴訟程序，民事訴法第182條第1項固定有明文。然
    系爭車禍事故之相關事證業經本院依職權調取刑事卷宗查明
    ，且本件為獨立之民事訴訟，並不受刑事判決所認定事實之
    拘束，故不論刑事部分是否已判決確定或兩造另件民事訴訟
    尚在合意停止訴訟程序中，均無礙於本院就事實之認定，本
    院可自為判決，且有無停止之必要，本院有自由裁量之權，
    不受當事人聲請之拘束（最高法院28年抗字第164號判例、
    89年度台抗字第234號判決意旨參照）。本院經審酌後，認
    仍不宜裁定停止本件訴訟程序，先予敘明。
貳、實體部分：
一、原告主張：
（一）被告辛○○於民國95年5月9日下午4時10分許，駕駛車牌
      號碼U8-7473號自小客貨車，沿花蓮縣鳳林鎮○○路120巷
      由西往東方向途經該路口，原應注意汽車行駛時，駕駛人
      應遵守並保持安全速限，且注意車前狀況，隨時採取必要
      之安全措施，而車輛行至無號誌之交岔路口，應減速慢行
      ，作隨時停車之準備，又左方車應暫停讓右方車先行，而
      依當時情形，天氣晴、視線良好，道路無缺陷或障礙，並
      無不能注意之情事，竟疏於注意於限速40公里以下之路段
      超速行駛，並於行經交岔路口時除未依規定減速慢行作隨
      時停車之準備外，且未停讓右方車先行，致遇狀況無法煞
      避，直接撞擊沿花蓮縣鳳林鎮○○里○○道路由南往北方
      向行駛，已駛入系爭交岔路口之原告鳳林鎮公所所有之車
      牌號碼U6-4425號箱型娃娃車（下稱系爭箱型車），斯時
      該娃娃車由由原告即花蓮縣鳳林鎮立托兒所司機甲○○所
      駕駛，搭載托兒所老師即原告乙○○，以及學童即原告丁○○、庚○○等人，致原告鳳林鎮公所所有之系爭箱型車
      因受撞擊而被推入前方農田內，並因而造成箱型車撞毀、
      司機即原告甲○○受有脾臟破裂合併骨盆骨折、身體多處
      外傷；車內乘客即原告乙○○受有下頷骨開放性多處骨折
      併左側頦神經挫傷、牙齒斷裂脫落及左側股骨轉子下骨折
      等傷害；丁○○受有脾臟挫傷併內出血、顏面挫傷之傷害
      ；庚○○受有頭部撕裂傷、腹部挫傷及脾臟挫傷之傷害，
      爰依侵權行為之法律關係，請求被告賠償各原告之下述損
      害：
   1、原告庚○○、丁○○部分：
      系爭車禍造成學童即原告庚○○受有頭部撕裂傷、腹部挫
      傷及脾臟挫傷之傷害；丁○○受有脾臟挫傷併內出血、顏
      面挫傷之傷害，2人雖經醫治復原，但因車禍所受驚嚇而
      產生恐懼乘車之心理，需長期心理復健，始能歸於正常，
      所受相當之精神上之損害，且被告犯後毫無悔意，又拒談
      和解賠償，爰各請求20萬元之精神慰撫金。
   2、原告乙○○部分：
    (1)醫療費用：原告乙○○因系爭車禍受有下頷骨開放性多處
      骨折併左側頦神經挫傷、牙齒斷裂脫落及左側股骨轉子下
      骨折等傷害，迄今尚未痊癒且行動不便，至慈濟醫院住院
      就診共支出93,376元，至同仁堂中醫診所購買生藥材共支
      出藥材費5,080元。
    (2)工作能力減損之損害：原告乙○○原為托兒所老師，因系
      爭車禍所受傷害行動不便，故經鳳林鎮公所於95年12月31
      日止聘約到期後，決定不予續聘，原告為生活計，只得到
      處尋覓臨時代課工作，原告每月薪資原為26,502元，迄至
      97年1月31日止已損失13個月薪資收入，合計344,526元。
    (3)精神慰撫金：原告因系爭車禍所受之傷害，幾成殘廢，傷
      口至今仍不時疼痛，造成身心受有相當之痛苦，爰請求被
      告給付1,548,787元之精神慰撫金。
    (4)以上共計200萬元。
   3、原告甲○○部分：
    (1)醫療費用）：原告甲○○因系爭車禍受有脾臟破裂合併骨
      盆骨折、身體多處外傷等傷害，至慈濟醫院就診支出
      24,206元、慈惠中醫診所就診支出6,280元、同仁堂中醫
      診所就診及購買藥材共支出8,600元
    (2)交通費用：原告甲○○受傷無法行動，赴醫院就醫仰賴搭
      乘計程車，自95年6月16日至同年8月18日止共計支付交通
      費用25,600元。
    (3)工作能力減損之損害：原告王阿查原擔任托兒所司機工作
      ，本可工作至退休為止，因系爭車禍已無法從事駕駛工作
      ，故自95年12月31日聘任合約到期後，未再受續聘，原告
      每月薪資原為20,184元，至97年1月31日止，共損失13個
      月之薪資收入共計262,392元。
    (4)精神慰撫金：原告因系爭車禍所受之傷害嚴重，造成全身
      疼痛及行動不便，身心受有相當之痛苦，爰請求被告給付
      1,183,260元之精神慰撫金。
    (5)以上共計150萬元。
    (6)又原告甲○○業已領得強制汽車責任保險金180,333元，
      依法應自請求金額中扣除。
   4、原告鳳林鎮公所部分：
      系爭箱型車為1998年8月出場之慶眾牌汽車，為原告鳳林
      鎮公所所有搭載托兒所兒童之用，遭被告撞毀後，已無法
      修復，該車於車禍時市價為12萬元，因車禍停放於鳳林派
      出所已成廢鐵，原告自得依車禍當時之價值請求被告賠償
      12萬元。
（二）並聲明：
   1、被告應給付庚○○、丁○○各20萬元、乙○○200萬元、
      甲○○150萬元，及均自起附帶民事訴狀繕本送達翌日即
      96年4月1日起至清償日止，按年息5％計算之利息。
   2、被告應給付鳳林鎮公所12萬元，及自起訴狀繕本送達翌日
      即97年1月18日起至清償日止，按年息5％計算之利息。
   3、願供擔保，請准宣告假執行。
四、被告對於原告主張於上述時、地發生系爭車禍，原告因此分
    別受有傷害及車損之損害等情並不爭執，然辯稱：
（一）原告庚○○、丁○○請求部分：民法第195條固規定侵權
      行為之被害人得請求非財產上之損害賠償，然被告為花蓮
      高工補校肄業，原受僱於隆達企業社（現已停業），從事
      水泥工之工作，因景氣不佳，現大部分時間均在失業中，
      靠親人接濟度日，原告庚○○所受之傷害經慈濟醫院95年
      9月12日診斷證明書上之記載，於95年5月19日拆線後身體
      恢復良好，原告丁○○所受之傷害經慈濟醫院95年11月6
      日診斷證明書上之記載，為皮葬挫傷並內出血及休克、顏
      面挫傷之傷害，傷勢並非重大，是斟酌被告之身分地位與
      經濟狀況等情狀，原告2人各請求20萬元之精神慰撫金，
      顯屬過高。
（二）原告乙○○請求部分：
   1、醫療費用：對原告乙○○於慈濟醫院支出之醫療費用共計
      93,376元不爭執（78435+10031+4910=93376），但未經醫
      師處方擅自向同仁堂購買生藥材之費用5,080元，應不得
      請求。
   2、工作能力減損之損害：原告乙○○在花蓮縣鳳林鎮立托兒
      所之工作係屬約僱制，依鳳林鎮公所95年1月23日鳳鎮字
      第095000846號函文內容記載可知，原告乙○○之僱用期
      間係自95年1月1日至95年12月31日，是原告乙○○因僱用
      期滿而未獲續聘，與本件侵權行為無因果關係，應不得請
      求。
   3、精神慰撫金：被告學歷不高，並無財產，現幾無收入，原
      告乙○○請求1,548,787元之精神慰撫金，實嫌過高。
（三）原告甲○○請求部分：
   1、醫療費用：對原告甲○○於慈濟醫院支出醫療費用24,206
      元、於慈惠中醫診所支出醫療費6,280元、於同仁堂中醫
      診所支出醫療費600元之事實不爭執，但未經醫師處方擅
      自向同仁堂購買生藥材之費用8,000元，應不得請求。
   2、交通費用：原告甲○○應舉證證明其支出之交通費用
      25,600元係至醫院看病所為之支出，否則不應准許。
   3、工作能力減損之損害：原告甲○○亦屬臨時僱用人員，僱
      用期間係自95年1月1日至95年12月31日，是原告甲○○因
      僱用期滿而未獲續聘，與本件侵權行為無因果關係，應不
      得請求。
   4、精神慰撫金：被告學歷不高，並無財產，現幾無收入，原
      告甲○○請求1,183,260元之精神慰撫金，實嫌過高。
（四）又依台灣省花東區車輛行車事故鑑定委員會及台灣省車輛
      行車事故故意見定委員會所為之鑑定報告，均認為原告甲○○在案發地之交岔路口並無煞車減速慢行之事實，就本
      件車禍為肇事次因，故縱認被告應負損害賠償責任，然原
      告等分別為駕駛及車上乘客，依民法第217條過失相抵原
      則之規定，被告亦得減輕賠償金額。
（五）並答辯聲明：原告之訴及假執行之聲請均駁回。如受不利
      益之判決，願供擔保請准免為假執行。
五、本件經兩造協議爭點整理如下：
（一）兩造不爭執之事實：
   1、被告辛○○於95年5月9日下午4時10分許，駕駛車牌號碼
      U8-7473號自小客貨車，沿花蓮縣鳳林鎮○○路120巷由西
      往東方向行駛，途經該巷口時，與沿花蓮縣鳳林鎮○○里
      ○○道路由南往北方向行駛，由原告甲○○所駕駛之原告
      鳳林鎮公所所有車牌號碼U6-4425號箱型娃娃車（下稱系
      爭箱型車）發生擦撞車禍，致原告鳳林鎮公所所有之系爭
      箱型車毀損，箱型車司機即原告甲○○受有脾臟破裂合併
      骨盆骨折、身體多處外傷；車內乘客即原告乙○○受有下
      頷骨開放性多處骨折併左側頦神經挫傷、牙齒斷裂脫落及
      左側股骨轉子下骨折等傷害；丁○○受有脾臟挫傷併內出
      血、顏面挫傷之傷害；庚○○受有頭部撕裂傷、腹部挫傷
      及脾臟挫傷之傷害。
   2、原告乙○○因上述傷害，於慈濟醫院支出醫療費93,376元
      。
   3、原告甲○○因上述傷害，於慈濟醫院支出醫療費24,206元
      、於慈惠中醫診所支出醫療費6,280元、於同仁堂中醫診
      所支出醫療費600元。
   4、原告乙○○、甲○○原分別受鳳林鎮公所約聘為托兒所老
      師及司機，月薪分別為26,502元、20,184元，自96年1月1
      日起，即均不受續聘。
   5、系爭箱型車於車禍時之時價為12萬元，因系爭車禍而毀損
      無法修復。
   6、被告因系爭車禍過失致死等案件，刑事部分業經臺灣高等
      法院花蓮分院（下稱花蓮高分院）以96年度交上訴字第10
      號認定應負全部之過失責任，判處罪刑在案，現提起第三
      審上訴中。
   7、原告甲○○業已領得強制汽車責任保險金180,333元，依
      法應自請求金額中扣除。其餘原告均尚未領得強制責任保
      險理賠。
（二）兩造同意爭點限縮如下：
   1、原告甲○○就系爭車禍有無過失？如有，過失程度比例為
      何？被告得否主張過失相抵？
   2、原告乙○○向同仁堂購買之生藥材5,080元、原告甲○○
      向同仁堂購買之生藥材8,000元，是否屬必要支出費用？
   3、原告乙○○、甲○○請求不能工作之損失， 有無理由？
   4、原告甲○○請求交通費用有無理由？
   5、原告甲○○、乙○○、庚○○、丁○○請求之精神慰撫金
      是否過高？
   6、 原告鳳林鄉公所之請求有無理由？
六、本院之判斷：
（一）原告甲○○就系爭車禍有無過失？如有，過失程度比例為
      何？被告得否主張過失相抵？
   1、按行車速度，依速限標誌或標線之規定，無速限標誌或標
      線者，在未劃設車道線、行車分向線或分向限制線之道路
      ，或設有快慢車道分隔線之慢車道，時速不得超過40公里
      。且行經無號誌之交岔路口，應減速慢行，作隨時停車之
      準備，道路交通安全規則第93條第1項定有明文。又車輛
      行至無號誌之交岔路口，左方車應暫停讓右方車先行，且
      應保持安全速限，道路交通安全規則第102條第1項第2款
      亦定有明文。
   2、經本院調閱花蓮高分院96年度交上訴字第10號刑事卷宗（
      含本院卷及偵查、警卷）之結果，系爭肇事地點係無號誌
      之交岔路口之事實，為兩造所不爭執，而於該交岔路口處
      被告辛○○所駕車輛為左方來車，原告甲○○所駕之箱型
      車為右方車之事實，有道路交通事故現場圖附於警卷可按
      ，又依上述現場圖，以及警卷內現場照片所示系爭車禍肇
      事後現場所留跡證、輪胎痕、散落物、二車停止相關位置
      及車損情形判斷，原告甲○○所駕駛之箱型車應係已進入
      交岔路口且行至中線後，始遭被告辛○○所駕車輛猛烈側
      撞，否則原告甲○○所駕駛之系爭箱型車實無脫離原先正
      常行進之路線而偏移右衝、越過路邊水溝再滑入田間草地
      10 餘公尺後始停止之理，又系爭箱型車之左側車身、駕
      駛座車門被撞後嚴重內凹變形，可見其受撞力道甚劇，並
      因而造成車內原告等人嚴重受傷。而被告辛○○所駕駛之
      小客貨車依車損位置判斷，應係車前右側於碰撞後，車頭
      向左偏斜，車身順時鐘翻滾1又4分之3圈後跨越路邊水溝
      再衝入田間草地，車頭嚴重變形，車身於翻覆時嚴重受損
      ，被告之子黃柏緯並被拋出車外傷重不治，可見被告當時
      速度之快，顯係高速行駛，是原告主張被告辛○○就系爭
      車禍之發生應負過失責任，堪以認定。
   3、被告雖辯稱原告甲○○就系爭車禍之發生亦與有過失，並
      舉台灣省花東區車輛行車事故鑑定委員會及台灣省車輛行
      車事故故意見定委員會所為之鑑定報告以為證，然查，系
      爭肇事地點之復興路120巷路寬5.7公尺，而原告甲○○所
      駕之系爭箱型車於左前側身車門部位遭嚴重撞擊後，其左
      前車輪自路邊3.4公尺處（2.6+0.8）產生胎痕之事實，有
      上述道路交通事故現場圖在卷可查，顯見原告甲○○駕車
      前輪已行至3.4公尺處使遭被告撞擊，足以證明原告甲○○車輛於事故發生之際已經過交岔路口之中心線，再徵之
      本院已以上述現場所留之輪胎痕、散落物、兩車停止相關
      位置及車損嚴重情形判斷被告辛○○係高速行駛，且兩車
      撞擊位置為被告辛○○所駕車輛之右前方車頭撞擊原告甲○○所駕系爭箱型車之左側前方，即被告辛○○係施力之
      一方，復參以原告甲○○所駕駛之系爭車牌號碼Ｕ6-4425
      號箱型車為1.59噸，被告辛○○所駕駛之Ｕ8-7473號車輛
      為2.4噸之自小客貨車，有牌照登記書及行車執照影本等
      在卷可參，被告辛○○所駕駛之車輛顯較原告甲○○所駕
      駛系爭箱型車為重，顯見被告辛○○車輛施力時（即其撞
      擊瞬間）之車速應係快於被告甲○○所駕駛之車輛甚多，
      被告辛○○車速過快顯而易見。再依現場圖所示，本件之
      路權應歸屬於原告甲○○，而原告甲○○之車輛既已進入
      交岔路口，依上開推論，被告辛○○之車輛應尚在遠處，
      即令該處係視野良好之路段，因被告辛○○車輛於原告甲○○車輛進入系爭交岔路口時尚在遠處，原告甲○○縱使
      可見該車，然依一般駕駛之正常判斷，並信賴使用道路之
      人均會遵守交通規則之信念下，並無法判斷被告辛○○會
      違規以高速侵入該交岔路口以致肇事，故原告甲○○進入
      交岔路口既已依交通規則之規定行車，顯然無法認其有貿
      然直行之違規情形，上開鑑定報告僅以原告甲○○駕車為
      減速，即認其為肇事次因，顯未斟酌上情，尚難以採。
   4、依上述事故現場圖所示，本件撞擊發生前，原告甲○○所
      駕之系爭箱型車既已進入產業道路與復興路120巷之交岔
      路，路權係歸屬於原告甲○○，則當原告甲○○所駕之車
      行至交岔路之前端、尚未進入交岔路口時，被告辛○○既
      係左方車原，即應停讓原告甲○○通過，詎被告辛○○並
      未停讓，仍以高速撞擊原告甲○○所駕駛車輛，致發生本
      件車禍，顯然難以期待原告甲○○於進入交岔路口前能對
      此意外且突發之狀況有反應之能力，且任何人駕車處於相
      同之情況，不論車速快慢，顯難於已行至中線時閃避上開
      狀況，故原告甲○○於此情況下並無過失責任，堪以認定
      ，被告主張過失相抵，並無理由。
（二）按因故意或過失，不法侵害他人之權利者，負損害賠償責
      任。不法侵害他人之身體或健康者，對於被害人因此喪失
      或減少勞動能力或增加生活上之需要時，應負損害賠償責
      任。不法侵害他人之身體、健康、名譽、自由、信用、隱
      私、貞操，或不法侵害其他人格法益而情節重大者，被害
      人雖非財產上之損害，亦得請求賠償相當之金額。其名譽
      被侵害者，並得請求回復名譽之適當處分。民法第184條
      第1項前段、第193條第1項、第195條第1項分別定有明文
      。本件被告就原告乙○○因上述傷害，於慈濟醫院支出醫
      療費93,376元，原告甲○○因上述傷害，於慈濟醫院支出
      醫療費24,206元、於慈惠中醫診所支出醫療費6,280元、
      於同仁堂中醫診所支出醫療費600元等事實，均不爭執，
      茲就被告所爭執之原告之各項請求，審酌如下：
   1、原告乙○○主張向同仁堂購買之生藥材支出5,080元、原
      告甲○○主張向同仁堂購買生藥材支出8,000元等語，業
      據提出收據為證，被告雖辯稱原告自行購買之中藥材不能
      認為係必要費用，然原告二人所購之生藥材均屬治療其傷
      病所必需之事實，有同仁堂中醫診所函覆之資料在卷可按
      （詳本院卷第157頁），被告所辯尚不足採，此部分應認
      原告之請求為有理由。
   2、又原告乙○○、甲○○請求不能工作之損失部分，經查，
      原告乙○○及甲○○在花蓮縣鳳林鎮立托兒所之工作均屬
      約僱制，且僱用期間均係自95年1月1日至95年12月31日之
      事實，有鳳林鎮公所95年1月23日鳳鎮字第095000846號函
      文及臨時約用人員僱傭契約書各一份在卷可查（詳本院卷
      第63頁、第85頁），是原告於僱用期滿後，與鳳林鎮立托
      兒所之僱傭關係即告終止，原告復未能證明未獲續聘與系
      爭車禍事故所造成之傷害有因果關係，其請求自難認為有
      據，不應准許。
   3、原告甲○○請求交通費用有無理由？
      原告甲○○主張因系爭事故須往返就醫，共支出交通費
      25,600元之事實，業據提出計程車車費收據數紙為證（見
      本院卷第76頁至第84頁），且核之收據日期與原告甲○○
      各就醫日期均相符，自堪信為真實，被告雖否認此部分支
      出為必要費用，經查，原告甲○○因系爭事故而受有受有
      脾臟破裂合併骨盆骨折、身體多處外傷等傷害之事實，為
      兩造所不爭執，足見原告甲○○因骨盆骨折確有行動不便
      之情，是原告甲○○因系爭車禍所受傷害至醫院就醫，自
      均有另行支出車資之必要，而鳳林至花蓮計程車之往來車
      資為1,600元亦屬合理，是原告就診所支出之車資共計
      25,600元，核屬必要，為有理由。
   4、原告甲○○、乙○○、庚○○、丁○○請求之精神慰撫金
      是否過高？
      按慰藉金之賠償須以人格權遭遇侵害，使精神上受有痛苦
      為必要，其核給之標準固與財產上損害之計算不同，然非
      不可斟酌雙方身分資力與加害程度，及其他各種情形核定
      相當之數額（最高法院51年台上字第223號判例意旨可資
      參照）。本件因系爭車禍致原告甲○○受有脾臟破裂合併
      骨盆骨折、身體多處外傷；原告乙○○受有下頷骨開放性
      多處骨折併左側頦神經挫傷、牙齒斷裂脫落及左側股骨轉
      子下骨折等傷害；原告丁○○受有脾臟挫傷併內出血、顏
      面挫傷之傷害；原告庚○○受有頭部撕裂傷、腹部挫傷及
      脾臟挫傷之傷害之事實，為兩造協議所不爭執，是上述原
      告精神上自應受有相當之痛苦。本院審酌原告甲○○原為
      托兒所司機，月薪20,184元，名下有數筆田賦及投資，以
      及汽車2台；原告乙○○原為托兒所老師，月薪26,502元
      ，名下有汽車1台；原告庚○○及丁○○均為托兒所學童
      ；另被告名下有汽車1台，有稅務電子閘門財產所得調件
      明細表（詳本院卷第115-136頁）及兩造協議不爭執事項
      第4點可按，暨兩造之身分、地位、經濟狀況、被告過失
      程度及原告所受傷勢、所受痛苦程度等，認原告請求精神
      慰撫金，分別以原告甲○○30萬元、原告乙○○40萬元、
      原告庚○○及丁○○各8萬元為適當。逾此部分之請求，
      尚屬過高，應予駁回。
（六）原告鳳林鄉公所之請求有無理由？
      按因故意或過失，不法侵害他人之權利者，負損害賠償責
      任；負損害賠償責任者，除法律另有規定或契約另有訂定
      外，應回復他方損害發生前之原狀；不能回復原狀或回復
      顯有重大困難者，應以金錢賠償其損害，民法第184條第1
      項前段、第213條第1項及第215條分別定有明文。本件系
      爭箱型車為原告鳳林鄉公所所有，於車禍時之時價為12萬
      元，因系爭車禍而毀損無法修復之事實，為兩造所不爭執
      ，其回復原狀顯有重大困難。則揆諸前揭規定，應認原告
      請求被告賠償該車於發生車禍時之市價12萬元，洵屬有據
      。
（七）綜上所述，被告因本件車禍事故應賠償原告乙○○之損害
      為498,456元（計算式：醫療費93,376元+生藥材5,080元+
      精神慰撫金400,000元＝498,456元）；應賠償原告甲○○
      之損害為184,353元（計算式：慈濟醫療費24,206元+慈惠
      中醫醫療費6,280元+同仁堂醫療費600元+生藥材8,000 元
      +交通費25,600元+精神慰撫金300,000元-已受汽車強制責
      任保險理賠180,333元＝184,353元）；應賠償原告庚○○
      、丁○○之損害各為8萬元；應賠償原告鳳林鎮公所之損
      害為12萬元。
七、從而，原告等依侵權行為之法律關係，請求被告給付原告乙○○、甲○○、庚○○、丁○○各如主文第1項所示金額，
    及均自起訴狀繕本送達翌日即96年4月1日起至清償日止，按
    年息5％計算之利息；請求被告給付原告鳳林鎮公所如主文
    第2項所示之金額，及自起訴狀繕本送達翌日即97年1月18日
    起至清償日止，按年息5％計算之利息之範圍內，為有理由
    ，應予准許；逾此部分之請求，尚乏依據，應予駁回。
七、本件事證已臻明確，兩造其餘攻擊防禦方法及證據調查，核
    與判決結果不生影響，爰不予一一論述，併此敘明。
八、兩造均陳明願供擔保，請准宣告假執行及免為假執行，經核
    原告勝訴部份，核無不合，爰各酌定相當之擔保金額宣告之
    ；至原告敗訴部分，其假執行之聲請因訴之駁回而失所附麗
    ，不應准許。
九、訴訟費用負擔之依據：依民事訴訟法第79條、第85條第1項
    前段。
中    華    民    國    98    年    3    月     26    日
                     臺灣花蓮地方法院民事庭
                         法      官  陳雅敏
以上正本係照原本作成。
如不服本判決，應於送達後20日內，向本院提出上訴狀並表明上
訴理由，如於本判決宣示後送達前提起上訴者，應於判決送達20
日內補提上訴理由書(須附繕本)。
中    華    民    國    98    年    3    月     30    日
                        法院書記官  蕭惟


司法院資訊處製作；財團法人民間司法改革基金會備份。
